【裁判字號】    97,上易,1810
【裁判日期】    971029
【裁判案由】    傷害等
【裁判全文】
臺灣高等法院臺中分院刑事判決        97年度上易字第1810號
上  訴  人
即  被  告  乙○○
指定辯護人  本院公設辯護人  丁○○
上列上訴人因傷害等案件，不服臺灣臺中地方法院97年度訴字第
1849號中華民國97年7月24日第一審判決（起訴案號：臺灣臺中
地方法院檢察署97年度偵字第7925號），提起上訴，本院判決如
下：
    主  文
上訴駁回。
    事  實及理  由
一、本案經本院審理結果，認第一審判決認事用法及量刑均無不
    當，應予維持，並引第一審判決書記載之事實、證據及理由
    。（如附件）
二、被告上訴意旨略以：I伊對原審判決所載之犯罪事實全部認
    罪；II伊因求好心切，努力賺錢養家而加入速駁公司車隊，
    但竟無端遭受解雇失去工作，借酒澆愁，一時失慮而誤觸法
    網；犯後已知悔悟，且駕駛執照被吊銷，貸款購買之車輛亦
    遭取回，一家生活陷入困境；原審量刑過重，請求減輕其刑
    並為緩刑之諭知。
三、本院查：被告就原審判決所載之傷害等犯罪事實認罪在卷。
    被告雖以前詞認原審量刑過重，請求減輕其刑並為緩刑諭知
    ，且提出原審法院沙鹿簡易庭與告訴人丙○○調解筆錄影本
    為證；然查：
  (一)被告於本件行為後之97年8月20日晚上7時許，另在臺中縣龍
    井鄉○○路○段住處附近之檳榔攤，飲用1瓶保力達後，已達
    不能安全駕駛汽車等動力交通工具之程度，仍於同日晚上8
    時許駕駛車牌號碼５０１─ＸＴ號營業小客車行駛於道路。
    嗣於同日晚上 8時10分許，途經臺中縣沙鹿鎮○○路與中興
    路口時，因駕駛行為異常，為警攔檢查獲，經警測得其酒後
    吐氣所含酒精成分每公升達0.78毫克等情，經原審法院沙鹿
    簡易庭於97年9月15日以97年度沙交簡字第866號判處有期徒
    刑3月之事實，有該判決書附卷可查。被告於5年內，既因故
    意犯罪而受有期徒刑以上刑之宣告，本罪即不符緩刑要件甚
    明。
  (二)被告雖嗣於本院審理時與告訴人達成調解，約定願給付告訴
    人10萬元，並已先支付3萬元，其餘7萬元，自97年11月起，
    每月支付 1萬元，有調解筆錄影本附卷可考，告訴人於本院
    審理時亦表示已與被告和解，願意原諒被告等語；然被告前
    因違反所任職之臺灣速駁通運股份有限公司之規定，遭速駁
    公司開除，因多次向告訴人丙○○申述復職未果，利用告訴
    人於97年 3月29日上午在高鐵烏日站即臺中縣烏日鄉○區○
    路8號1樓之人行道上，為速駁公司所管理之計程車隊駕駛實
    施教育訓練之機會，在現場飲酒後，數度與正在上課之告訴
    人理論，干擾課程進行，且進而駕駛車牌號碼240-PD之營業
    自小客車，朝告訴人站立之位置直駛過來，撞到告訴人站位
    置前之桌子，車頭之右前方且撞到告訴人之腹部，告訴人因
    此跌坐在所站位置後面之鐵捲門前，而受有右後肩兩手腕後
    下背及腰多處疼痛，兩足踝腫脹疼痛等傷害，其犯罪情節重
    大，且被告甫前因本案經原審法院於97年 7月24日以97年度
    訴字第1849號刑事判決分別判處有期徒刑1年及有期徒刑2月
    ，定應執行刑有期徒刑1年1月，竟又再次於97年 8月20日飲
    酒後駕駛汽車，且其為警查獲時，測得呼氣酒精濃度高達每
    公升0.78毫克，顯見其犯罪後不知警惕。
四、原審因而適用刑事訴訟法第299條第 1項前段、第300條，刑
    法第185條之3、第277條第 1項、第354條、第55條、第51條
    第5款，刑法施行法第 1條之1等規定，並審酌被告僅因告訴
    人丙○○處理其遭解僱之事，於告訴人丙○○上課時上前申
    訴未果，即於酒後駕車朝告訴人所站位置直駛，被告之智識
    程度、犯罪所生之危害及犯後坦承酒後駕車致告訴人丙○○
    受傷等一切情狀，分別量處如原審判決主文所示之刑，並定
    其應執行刑為有期徒刑1年1月，其認事用法核無違誤，量刑
    亦屬允當，被告上訴為無理由，應予駁回。
五、據上論斷，應依刑事訴訟法第373條、第368條，判決如主文
    。
本案經檢察官甲○○到庭執行職務。
中    華    民    國    97    年    10    月    29    日
            刑事第四庭    審判長法  官  洪   耀   宗
                                法  官  蔡 王 金  全
                                法  官  劉   登   俊
上列正本證明與原本無異。
被告不得上訴，檢察官得上訴。
如不服本判決，應於收受送達後十日內向本院提出上訴書狀，其
未敘述上訴之理由者並得於提出上訴後十日內向本院補提理由書
(均須按他造當事人之人數附繕本)。
                                書記官  粘   銘   環
中    華    民    國    97    年    10    月    30    日
附件
臺灣臺中地方法院刑事判決              97年度訴字第1849號
公  訴  人  臺灣臺中地方法院檢察署檢察官
被      告  乙○○  男  45歲（民國○○年○月○○日生）
                    身分證統一編號：Ｚ000000000號
                    住台中縣龍井鄉○○路○段278巷11弄18號
選任辯護人  黃文皇律師
上列被告因殺人未遂等案件，經檢察官提起公訴（97年度偵字第
7925號），本院判決如下：
    主    文
乙○○犯不能安全駕駛動力交通工具罪，處有期徒刑貳月，又犯
傷害罪，處有期徒刑壹年，應執行有期徒刑壹年壹月。
    犯罪事實及理由
一、乙○○前在臺灣速駁通運股份有限公司（下稱速駁公司）所
    管理之高鐵站計程車隊，擔任計程車駕駛，因販售類似速駁
    公司之車隊駕駛制服之背心予其他計程車駕駛，遭速駁公司
    開除，因由丙○○（現已離職）負責處理，乙○○遂多次向
    丙○○申述以求復職，獲悉丙○○於民國97年3 月29日上午
    在高鐵烏日站即臺中縣烏日鄉○區○路8號1樓之人行道上，
    為速駁公司所管理之計程車隊駕駛實施教育訓練，乃於當日
    上午11時許，在現場飲酒後，於同日11時50分許，持其販售
    之背心上前對正在上課之丙○○表示與速駁公司販售之背心
    不同，經丙○○告以下課後再討論，站務人員即上前請乙○
    ○先行離開，乙○○因而心生不滿，坐在學員座位席不久，
    明知飲酒後，已達不能安全駕駛動力交通工具之程度，竟基
    於傷害及毀損之犯意，於當日中午12時5 分許，駕駛車牌號
    碼240-PD之營業自小客車，朝丙○○站立之位置直駛過來，
    先撞到丙○○所站位置前之桌子，桌上置有丙○○所有之手
    機1支及速駁公司提供給丙○○授課使用之手提電腦、投影
    機、麥克風、音響、喇叭等物，因桌腳係摺疊式，遭被告所
    駕之車撞擊後，桌腳因此折合而倒地，桌上之上開物品因此
    損壞，車頭之右前方因而撞到丙○○之腹部，乙○○見狀立
    即煞車，丙○○因此跌坐在所站位置後面之鐵捲門前，受有
    右後肩兩手腕後下背及腰多處疼痛，兩足踝腫脹疼痛等傷害
    ，嗣於同日12時15分許，乙○○在上址為據報到場處理之員
    警查獲，經測得其呼氣中之酒精濃度達每公升0.74毫克。
二、按現行刑事訴訟法為保障被告之反對詰問權，排除具有虛偽
    危險性之傳聞證據，以求實體真實之發見，於該法第159 條
    第1 項明定被告以外之人於審判外之言詞或書面陳述，除法
    律有規定者外，不得作為證據。而刑事訴訟法第159條之1至
    159條之4有傳聞法則之例外規定，且被告以外之人於審判外
    之陳述，雖不符前4 條之規定，而經當事人於審判程序同意
    作為證據，法院審酌該言詞陳述或書面陳述作成時之情況，
    認為適當者，亦得為證據；當事人、代理人或辯護人於法院
    調查證據時，知有第159條第1項不得為證據之情形，而未於
    言詞辯論終結前聲明異議者，視為有前項之同意，刑事訴訟
    法第159條之5定有明文。本件檢察官、被告、辯護人並未就
    被告以外之人於審判外之陳述有所爭執，且迄於言詞辯論終
    結前，均未主張有刑事訴訟法第159條第1項不得為證據之情
    形，是應認已同意作為證據，且經本院審酌後，認無不適當
    之情形，應認均有證據能力，合先敘明。
三、訊據被告乙○○固坦承於上開時、地酒後呼氣之酒精濃度達
    每公升0.74毫克後仍駕車，並撞及告訴人丙○○，致告訴人
    丙○○因此受傷及損壞上開物品之事實不諱，惟辯稱：伊只
    是駕車要嚇丙○○，因酒醉，才誤踩煞車撞到丙○○所站位
    置前之桌子，並未撞到丙○○，亦非故意要撞丙○○云云；
    辯護人則以：證人林志儒證稱被告停車地點至丙○○上課處
    需轉彎，被告當時之時速在10公里以內；且證人黃郁淳聽到
    尖叫聲之前並未聽到車輪聲，被告之車子亦未直接撞到丙○
    ○，車子撞到桌子，桌子再擠壓丙○○等情，亦據證人黃郁
    淳證述明確，可見當時被告之車速不快，且被告與丙○○並
    無深仇大恨，而丙○○之傷勢亦非致命傷，現場之講桌僅以
    薄板構成，若被告未煞車，不可能撞桌子頓一下就停住，被
    告並無殺人之犯意，縱在肇事後對丙○○陳稱「要把你撞死
    」，亦係一時氣憤所為之誇張陳述，至多僅係犯傷害罪等語
    置辯。經查：
  (一)被告因遭速駁公司以販售類似該公司駕駛員之背心制服為由
    予以解僱，由告訴人丙○○負責處理其解僱事宜，遂於上開
    時、地，找告訴人丙○○理論，並酒後駕車撞傷告訴人丙○
    ○之事實，業據證人丙○○、黃郁淳於本院結證明確，復有
    告訴人丙○○之診斷證明書、被告之酒測值、內政部警政署
    鐵路警察局舉發違反道路交通管理事件通知單及現場照片等
    在卷可稽，另據被告於本院訊問時供承不諱，堪信為真實。
  (二)被告當時將車子停在上課旁邊的迴旋道上，距離告訴人丙○
    ○上課之講桌約有15公尺左右；當時告訴人丙○○係在人行
    道上授課，被告駕車至人行道須作90度轉彎後，再行駛3、4
    公尺才會撞到講桌，因被告停車之位置距離上課位置約10幾
    公尺左右，且在轉彎減速後僅行駛3、4公尺之距離下，沒有
    辦法加速至太高，所以被告當時之速度約10公里以內等情，
    分據證人黃郁淳、林志儒於本院審理時證述甚詳。又當時告
    訴人丙○○上課位置是在高鐵烏日站一樓車道旁的紅磚道上
    ，紅磚道與斑馬線連接處有斜坡，被告當時駕車先撞及告訴
    人丙○○所站位置前之桌子，再撞及告訴人丙○○之腹部，
    致其跌坐在所站位置後面之鐵捲門前，二手往後撐地，腳在
    車下，頭部及背部很靠近鐵捲門，因此受有右後肩兩手腕後
    下背及腰多處疼痛，兩足踝腫脹疼痛等傷害之事實，復據證
    人丙○○於本院結證無訛。依此，被告在案發現場有轉彎及
    坡度，又在減速後僅行駛3、4公里之短距離下，時速僅有10
    公里左右，且於撞及桌子及告訴人丙○○時立即煞車，車輛
    才會於告訴人丙○○之頭、背尚未往後碰到鐵捲門前即停止
    之事實，堪以認定。
  (三)按刑法上殺人罪與傷害罪之區別，本視加害人有無殺意為斷
    ，應審酌行為之動機、手段、行為人對其行為客觀上足以造
    成死亡之結果，其主觀上確信之程度如何，及其他情況證據
    等綜合判斷，本不以行為人下手之情形及被害人所受傷害之
    程度為認定有殺人故意之主要標準。被告開車撞及告訴人丙
    ○○，於停車下車後，對告訴人丙○○稱「要撞死你，怎麼
    沒撞死」等情，固據證人丙○○、黃郁淳證述甚詳，惟案發
    當時被告駕車之時速僅有10公里左右，且告訴人丙○○所受
    之傷勢，係右後肩兩手腕後下背及腰多處疼痛，兩足踝腫脹
    疼痛等傷害，顯係遭被告所駕之車撞及後，因跌坐在地上所
    造成，佐以被告撞及告訴人丙○○時即有煞車之舉動，而無
    繼續加速撞擊之加害行為，故於告訴人丙○○腹部遭車輛撞
    及往後推撞到鐵捲門之前即將車煞停，尚難遽以被告開車撞
    及告訴人丙○○及憤怒下所為要把告訴人丙○○撞死之言語
    ，遽認其有殺人之故意。然被告因酒後找告訴人丙○○申訴
    所販售之背心與速駁公司不同遭制止，要求於下課後再談，
    在氣憤難平下，基於傷害之犯意，駕車朝告訴人丙○○所站
    之位置直駛，致告訴人丙○○因此受傷之事實，洵堪認定。
  (四)綜上所述，被告上開酒後駕車、毀損及傷害之犯行，事證明
    確，堪以認定。
四、核被告所為，係犯刑法第185條之3不能安全駕駛動力交通工
    具罪、第277條第1項傷害罪及第354 條毀損罪。被告係一行
    為同時觸犯傷害罪及毀損罪，為想像競合犯，應從一重之傷
    害罪處斷。所犯不能安全駕駛動力交通工具罪與傷害罪，犯
    意各別，行為互殊，應予分論併罰。公訴人認被告駕車撞告
    訴人丙○○，係犯刑法第271條第3項、第1 項之殺人未遂罪
    ，惟被告並無殺人故意，僅有傷害故意，業經本院認定如上
    ，起訴法條容有未洽，惟起訴之基本社會事實相同，本院應
    予變更起訴法條，併此敘明。爰審酌被告僅因告訴人丙○○
    處理其遭解僱之事，於告訴人丙○○上課時上前申訴未果，
    即於酒後駕車朝告訴人所站位置直駛，被告之智識程度、犯
    罪所生之危害及犯後坦承酒後駕車致告訴人丙○○受傷，暨
    迄未與告訴人丙○○及速駁公司和解，賠償告訴人丙○○之
    損失等一切情狀，分別量處如主文所示之刑，並定其應執行
    刑。
據上論斷，應依刑事訴訟法第299條第1 項前段、第300條，刑法
第185條之3、第277條第1項、第354條、第55條、第51條第5款，
刑法施行法第1條之1，判決如主文。
本案經檢察官吳星瑩到庭執行職務
中    華    民    國    97    年    7     月    24    日
                  刑事第八庭  審判長法  官  林慧英
                                    法  官  陳慧珊
                                    法  官  戴嘉慧
上正本證明與原本無異。
如不服本判決，應於收受送達後10日內向本院提出上訴書狀（應
敘述具體理由並附繕本）。
上訴書狀如未敘述理由，應於上訴期間屆滿後20日內補提理由書
於本院。
                                    書記官  廖碩薇
中    華    民    國    97    年    7     月    24    日
附錄論罪科刑法條
刑法第185條之3
服用毒品、麻醉藥品、酒類或其他相類之物，不能安全駕駛動力
交通工具而駕駛者，處1 年以下有期徒刑、拘役或科或併科15萬
元以下罰金。
刑法第277條
傷害人之身體或健康者，處3年以下有期徒刑、拘役或1千元以下
罰金。
犯前項之罪因而致人於死者，處無期徒刑或7 年以上有期徒刑；
致重傷者，處3年以上10年以下有期徒刑。
刑法第354條
毀棄、損壞前二條以外之他人之物或致令不堪用，足以生損害於
公眾或他人者，處2年以下有期徒刑、拘役或5百元以下罰金。


司法院資訊處製作；財團法人民間司法改革基金會備份。
